臺灣臺北地方法院交通事件裁定　　　　96年度交聲字第1110號
原處分機關　臺北市交通事件裁決所
異　議　人
即受處分人　甲○○
上列受處分人因違反道路交通管理處罰條例案件，對於臺北市交
通事件裁決所96年9 月6 日所為之裁決（北市裁四字第裁22-C00
000000號）聲明異議，本院裁定如下：
    主  文
原處分撤銷。
甲○○駕駛汽車至有號誌之交岔路口，遇有前行或轉彎之車道交
通擁塞而逕行駛入交岔路口內，致號誌轉換後仍未能通過，妨礙
其他車輛通行，處新臺幣陸佰元。
    理  由
一原處分機關處分理由略以：異議人即受處分人甲○○於民國九
  十六年六月九日上午九點五分左右駕駛車號7E-5815 號自用小
  客車行經臺北縣板橋市環河橋頭有燈光號誌管制之交岔路口時
  闖越紅燈，為臺北縣政府警察局板橋分局大觀派出所警員當場
  舉發（北縣警交字第C00000000號），因而依違反道路交通管
  理處罰條例第五十三條第一項規定，裁處罰鍰新臺幣（以下同
  ）五千四百元，並依同條例第六十三條第一項記違規點數三點
  。
二異議理由略以：其當天開七人座休旅車，開到環河快速道路往
  板橋大觀國中之不知名橋時，該處路口係綠燈，因前方機車突
  然煞車，好像在找路，其也趕緊煞車。因該處係一Ｔ字型路口
  ，該路口有左轉、右轉及往右前方斜向，如果車頭未往右偏，
  根本看不到該處的紅綠燈，嗣前方機車右轉後，其繼續往右前
  方開去，發現路口是紅燈時就馬上踩煞車停等紅燈，自其停止
  之位置到對向紅綠燈設置的地點，約有二十五公尺，等到號誌
  變成綠燈後其才開過馬路。駛過馬路後，員警就在對向車道向
  其招手攔停，並開罰單等語。
三法院判斷
(一)交通違規之舉發可分為「當場舉發」及「逕行舉發」，由於逕
  行舉發之受處分人並無當場向舉發警員辯駁、陳述意見之機會
  ，故現行法制就逕行舉發之條件多所限制，例如規定須以科學
  儀器取得違規證據資料（道路交通管理處罰條例第七條之二第
  一項第七款）。至於當場舉發之交通違規事件，鑒於交通違規
  事實往往驟然而現、稍縱即逝，若硬性要求舉發警員不分違規
  情節，一律必須預留證據，俾便事後提出供法院審查，除現實
  技術可行性之困難外，將大幅提高交通管理之成本，並嚴重削
  弱道路交通管理之行政效能，此絕非立法者制定道路交通管理
  法規之本意，故舉發交通違規行為之行政處分，除應遵循公正
  、公開與民主之程序，確保依法行政之原則，以保障人民權益
  ，如何同步提高行政效能，亦應一併兼顧（行政程序法第一條
  規定參照），此亦係現行法制就若干類型之行政處分明文規定
  可免記明理由，或毋需給予當事人陳述意見機會等規定之所由
  設（行政程序法第九十七條、第一百零三條規定參照），臺灣
  高等法院著有九十六年度交抗字第三二六、六三一號裁定等可
  資參考。據此，倘受處分人遭受舉發之交通違規事實，僅有舉
  發違反道路交通管理事件通知單及裁決書等書面資料可參，且
  上載情節顯有違背論理法則、經驗法則，乃至與認定事實不符
  （刑事訴訟法第一百五十五條第一項參照）等情，自不得遽認
  受處分人確有交通違規之事實，否則不啻自我貶損法院事後審
  查舉發交通違規處分之制度功能，猶有甚者，勢將降低交通主
  管機關提升取締交通違規技術及添購科技採證設備之誘因，終
  將侵蝕人民對於法秩序、乃至司法制度之信賴。反之，設若舉
  發員警到庭結證違規情節屬實，且提出支持舉發違規可憑信性
  之相關佐證，又查無設詞構陷或舉發錯誤之事證，自堪據以認
  定違規情節應屬事實。
(二)原處分機關認異議人有道路交通管理處罰條例第五十三條第一
  項汽車駕駛人行經有燈光號誌管制之交岔路口闖紅燈之違規行
  為。然而，證人即舉發本件違規事實之臺北縣政府警察局板橋
  分局大觀派出所警員乙○○於本院調查時結證稱：當時其在板
  橋市○○路二八巷執行勤務，對面就是臺北縣板橋市○○路環
  河橋，看到異議人駕駛之自小客車在號誌自綠燈轉換為黃燈或
  紅燈（此處不復記憶）之際通過號誌（後改稱：該處號誌轉換
  之際，異議人駕駛之自用小客車前輪已經超過白色停止線），
  因異議人前方有一部機車右轉導致異議人煞車，異議人遂在對
  面等著開過來，但當時已經變紅燈，異議人往前行駛後，不知
  道什麼原因又停下來，剛好停在禁止停止線前之網狀線上，車
  身已經全部超過該處停止線，一半在黃色網狀線上等語。則以
  本件違規除證人乙○○之證言外，別無其他證據足佐，必以證
  人乙○○之證言未存有瑕疵，始得據以認定異議人有舉發之違
  規情節。惟證人乙○○對於該路口號誌究竟係自綠燈轉換為黃
  燈或自綠燈直接轉換為紅燈既無法確定，則其是否能清楚察得
  異議人行經停止線及號誌之時間點確係為紅燈，即非無疑。又
  證人乙○○既稱異議人駕駛之前述自用小客車前輪駛越停止線
  時號誌尚未轉換完畢，僅因異議人前述自用小客車在號誌為紅
  燈時停在黃色網狀線上，故舉發異議人闖越紅燈（本院調查筆
  錄第四頁），益證證人乙○○並非以異議人於紅燈時駛越路口
  為據予以舉發，而係因異議人在紅燈時停止於黃色網狀線上之
  故。惟駕駛人在紅燈時停止於黃色網狀線上之原因不一，非以
  闖越紅燈為唯一，而依證人乙○○之證言及異議人於本院調查
  時陳述之異議理由觀之，異議人在前述時間、地點駕駛前述自
  小客車行經臺北縣板橋市○○路環河橋路段時，在路口號誌尚
  未自綠燈轉換為紅燈（或黃燈）完畢前即通過停止線，自不得
  認定異議人有闖越紅燈之行為，原處分自有未洽。
(三)汽車駕駛人，駕駛汽車至有號誌之交岔路口，遇有前行或轉彎
  之車道交通擁塞而逕行駛入交岔路口內，致號誌轉換後仍未能
  通過，妨礙其他車輛通行者，處新臺幣六百元以上一千二百元
  以下罰鍰，道路交通管理處罰條例第五十八條第三款定有明文
  。依證人乙○○之證言、異議人於本院調查時陳述之異議理由
  及前述說明可知，異議人在前述時間、地點駕駛前述自小客車
  行經臺北縣板橋市○○路環河橋路段時，在路口號誌尚未自綠
  燈轉換為紅燈（或黃燈）完畢前即通過停止線，因前方機車突
  然停止，致異議人亦隨之煞停於停止線上，但尚未駛入交岔路
  口，嗣該部機車右轉離去後，異議人隨即啟動準備駛越路口時
  ，又因發現當時號誌已轉換為紅燈，而再次煞停於交岔路口之
  黃色網狀線上。據此，異議人雖因前方機車突然煞停而停止於
  停止線上，惟其於駛入交岔路口前，疏未確認號誌有無變換、
  當時能否通行，貿然駛入交岔路口，致號誌轉換後仍未能通過
  ，妨礙其他車輛通行，自已違反道路交通管理處罰條例第五十
  八條第三款之規定。另異議人雖辯稱該處係一Ｔ字型路口，倘
  車頭未往右偏，看不到前方號誌云云。惟依異議人檢附之現場
  照片（本院卷第二五頁照片）觀之，倘異議人係停止於該處停
  止線後方之位置，因該處為一彎道，其能否看到右前方之號誌
  ，確生疑問，但本件異議人行至停止線上之位置，實已越過彎
  道，應可看見前方號誌，異議人此部份異議尚無足採，惟原處
  分既有前述違法之處，自應由本院撤銷原處分，自為裁定，並
  量處如主文所示之罰鍰。
四依道路交通管理處罰條例第八十七條第二項、道路交通案件處
  理辦法第二十條前段，裁定如主文。
中　　華　　民　　國　　96　　年　　10　　月　　31　　日
　　　　　　　　　　　　交通法庭法　官　邱蓮華
上正本證明與原本無異。
如不服本裁定應於送達後5日內向本院提出抗告狀。
                                書記官  王黎輝
中　　華　　民　　國　　96　　年　　10　　月　　31　　日
